臺灣高等法院刑事判決
110年度上訴字第3412號
上  訴  人  
即  被  告  陳清鏢



選任辯護人  陳志寧律師
上列上訴人即被告因違反藥事法案件，不服臺灣士林地方法院11
0年度訴字第243號，中華民國110年10月7日第一審判決（起訴案
號：臺灣士林地方檢察署109年度偵緝字第1287號），提起上訴
，本院判決如下：
    主  文
上訴駁回。
    事  實
一、陳清鏢明知藥事法所規範之藥品，須經行政院衛生福利部查
    驗登記，核准發給藥品許可證，始得輸入，如未經主管機關
    核准，不得擅自輸入，未經核准擅自輸入之藥品，即屬藥事
    法第22條第1項第2款所規定之禁藥，竟基於輸入禁藥之犯意
    ，於民國98年6月13日，以全宏昕實業有限公司名義委由不
    知情之大統報關行報運進口菲律賓產製食品及日用品，並於
    該批貨物中夾藏未申報如附表所示之禁藥，大統報關行依據
    陳清鏢所提供之之商業發票、裝箱單、委任書，製作編號AW
    /98/2186/2002進口報單後向財政部基隆關稅局五堵分局申
    報進口，嗣於98年6月14日輸入時，經財政部基隆關稅局人
    員在查驗區開櫃，並查獲貨物中夾藏未申報扣案如附表所示
    禁藥而查悉上情。
二、案經法務部調查局航業調查處函送臺灣士林地方檢察署檢察
    官偵查起訴。
    理  由
一、證據能力：按被告以外之人於審判外之言詞或書面陳述，除
    法律有規定者外，不得作為證據，刑事訴訟法第159條第1項
    固定有明文。惟按當事人、代理人或辯護人於法院調查證據
    時，知有第159條第1項不得為證據之情形，而未於言詞辯論
    終結前聲明異議者，視為有前項之同意，同法第159條之5第
    2項亦定有明文。本件當事人及辯護人對於本判決下列所引
    用之供述證據之證據能力，於本院行準備程序時均表示無意
    見而不予爭執，迄至言詞辯論終結前亦未再聲明異議，本院
    審酌上開證據資料製作時之情況，尚無違法不當及證明力明
    顯過低之情形，爰依前開規定，認均具有證據能力。又本院
    下列所引用之非供述證據（卷內之文書、物證）之證據能力
    部分，並無證據證明係公務員違背法定程序所取得，且當事
    人等於本院亦均未主張排除其證據能力，本院審酌前揭非供
    述證據並無顯不可信之情況與不得作為證據之情形，依刑事
    訴訟法第158條之4反面解釋及第159條之4之規定，應認均有
    證據能力。
二、訊據上訴人即被告陳清鏢矢口否認有輸入禁藥之犯行，辯稱
    ：不知道貨物內有附表所示之禁藥，是菲律賓那邊的人好意
    送我，應僅構成過失輸入禁藥云云。經查：
　㈠被告於98年6月13日以全宏昕實業有限公司名義委由不知情之
    大統報關行報運進口菲律賓產製食品及日用品，大統報關行
    製作編號AW/98/2186/2002進口報單後向財政部基隆關稅局
    五堵分局申報進口，嗣經基隆關稅局人員在查驗區開櫃查驗
    時，發現其內夾藏如附表所示之物等情，為被告坦認在卷（
    原審卷第44至45頁），核與證人即大統報關行負責人高明璋
    於調查局詢問、偵查之證述相符（99年度偵字第12420號卷
    第8至9、87頁），並有財政部基隆關稅局99年6月15日基普
    五字第0991018597號函暨檢附進口報單、INVOICE商業發票
    、PACKING LIST裝箱單、委任書、基隆關稅局基五進一估（
    二）傳字第138號、基五進一估（99）傳字第027號通關疑義
    暨權責機關簽覆聯絡單、扣案之如附表所示藥品照片在卷可
    稽（99年度偵字第12420 號卷第11至52頁），是此部分之事
    實，堪以先行認定。又扣案如附表所示之物，均應以藥品列
    管，且查無國內核准之藥品許可證，有衛生福利部食品藥物
    管理署110年6月9日FDA藥字第1100016921號函可按（原審卷
    第35至36頁），故附表所示之物為未經核准擅自輸入之藥品
    ，屬藥事法第22條第1項第2款規定之禁藥，足堪認定。
　㈡被告於原審辯稱：這批貨是黃馨儀進貨的云云。經查，被告
    於109年10月14日偵查中先稱：我是做進口菲律賓食品的，
    菲律賓那邊不知道那個在臺灣是健康食品，他說要送我吃，
    但我事前不知情等語（109年度偵緝字第1287號卷第26頁）
    ，並未稱該貨物為黃馨儀所進口，至109年11月17日偵查中
    改稱：該批貨物是全宏昕實業有限公司進口的，我跟這批貨
    一點關係都沒有等語（109年度偵緝字第1287號卷第47至48
    頁），被告前後供述不一，辯詞之真實性已屬可疑。且證人
    即全宏昕實業有限公司董事林奕暄於偵查時證稱：黃馨儀是
    我母親，我是全宏昕公司掛名的董事，實際負責人好像是被
    告，被告好像有於上開時間以全宏昕公司進口菲律賓食物等
    語（99年度偵字第12420號卷第87頁）；證人即全宏昕實業
    有限公司登記負責人黃馨儀於偵查及原審審理時均證稱：全
    宏昕公司的業務實際上是由被告所處理，我沒有主導權，只
    是協助的角色，被告會再給我一些生活費。被告會透過全宏
    昕公司從菲律賓進口食品販售，本案進貨的相關內容我都不
    知道，是被告決定要進什麼貨，都是由被告處理，報關也是
    由被告負責等語（99年度偵字第12420號卷第97至98頁；原
    審卷第104至107、109至111頁）；證人即大統報關行負責人
    高明璋於偵查時證稱：全宏昕於98年6月13日委託我們報運
    進口菲律賓產制的日用品、食品一批，是陳清鏢委託的，聽
    陳清鏢所述，他是向全宏昕借牌，我與陳清鏢從94、95年往
    來，他之前做菲律賓、外勞食品，是用他自己的牌子，98年
    起用全宏昕的名字等語（99年度偵字第12420號卷第87頁）
    。勾稽比對前揭證人所述，均一致證述該批貨物為被告委託
    辦理進口，證人高明璋證稱被告有表明是向全宏昕實業有限
    公司借牌，足認該批貨物為被告所欲進口，而非代他人辦理
    甚明，而證人林奕暄、黃馨儀亦明確證述被告為全宏昕實業
    有限公司之實際負責人，是被告所辯，不足採信，附表所示
    之物為被告所進口，堪以認定。
　㈢被告辯稱是菲律賓那邊的人說要答謝我，就把附表所示之物
    放在櫃子前面云云。然查，被告稱菲律賓的朋友叫Eric，現
    在可能已經過世，也聯絡不到云云（本院卷第54頁），被告
    空以無從查證之情節置辯，所辯與「幽靈抗辯」無異，其辯
    解之真實性如何，因無從檢驗，本難遽信。又被告於原審稱
    ：可能對方好意要送給我，對方並沒有講，因為我後來打電
    話去找不到對方了云云（原審卷第121頁），足認對方並未
    向被告說過要贈送物品，故被告辯稱附表所示之物是對方說
    要答謝而贈送云云，顯不足採信。被告與與菲律賓方之賣家
    間為國際貿易，對方自知悉運送之物除被告所購之物外，如
    另增加他項物品，將可能使被告承擔因申報不實而受處罰之
    風險，故賣方不可能於未告知被告之情形下，逕將物品置於
    被告所購物品中進口至我國。況如被告本次自菲律賓購入申
    報進口之物均為菲律賓製「日用品」及「食品」，賣方豈會
    贈送與買賣品項毫不相關之「藥品」？故辯護人於上訴理由
    辯稱本案行為人應為菲律賓出口貿易公司經理云云，自無足
    採。
　㈣被告為自菲律賓進口貨物，並委託大統報關行報運進口之人
    ，而附表所示藥品不可能為菲律賓賣方於未告知被告之情形
    下運至我國，故附表所示之物為被告購買後運輸進口我國，
    堪以認定。又被告於原審供稱：我們常去菲律賓有時候感冒
    、拉肚子都吃這個藥，所以我知道有這種藥及該藥物之使用
    方法，我也有使用過這個藥等語（原審卷第121頁），足認
    被告知悉附表所示之物為藥品。被告辯稱為過失輸入云云，
    自無可採，從而，被告係明知運送進口之物為藥品，仍未經
    核准擅自輸入，足堪認定。
　㈤被告雖另聲請傳喚其前妻李麗娜，待證事實為被告不知貨櫃
    內有禁藥之事。然查，被告是否知悉，為被告之主觀認知，
    即令為被告之前妻，亦難全然知悉，且被告知悉有進口附表
    所示之物，業經本院認定如前，故本院認無傳喚之必要，附
    此敘明。
　㈥綜上所述，本案事證明確，被告前揭所辯，不足採信。被告
    犯行堪以認定，應依法論科。
三、論罪：
　㈠新舊法比較：按行為後法律有變更者，適用行為時之法律；
    但行為後之法律有利於行為人者，適用最有利於行為人之法
    律，刑法第2條第1項定有明文。被告行為後，藥事法第82條
    第1項規定於104年12月2日修正公布，並於同年12月4日施行
    ，法定刑由「10年以下有期徒刑，得併科新臺幣1千萬元以
    下罰金」，修正為「10年以下有期徒刑，得併科新臺幣1億
    元以下罰金」，修正後將法定罰金刑上限提高，並未較有利
    於被告，依刑法第2 條第1 項前段規定，應適用被告行為時
    即修正前之藥事法規定處斷。
　㈡核被告所為，係犯修正前藥事法第82條第1項輸入禁藥罪。被
    告利用不知情之大統報關行成年人員遂行其輸入禁藥犯行，
    為間接正犯。
四、駁回上訴之理由：
　㈠被告上訴意旨略以：本案行為人應為菲律賓出口貿易公司經
    理，而非被告，被告於客觀上與主觀上並無違反藥事法第82
    條第1項規定之行為與故意；另被告如構成犯罪，是否適用
    藥事法第82條第3項過失輸入禁藥罪，而非藥事法第82條第1
    項之輸入禁藥罪。另請審酌是否依刑法第59條酌減，又被告
    年紀為73歲，患有高血壓、高血脂與糖尿病等慢性病，每月
    均需要至醫院回診，無法承受牢獄之苦，請審酌本案案情，
    是否予以被告附條件之緩刑等語。
　㈡原審以被告犯行事證明確，依法論罪，並審酌被告未遵循國
    家管理藥品之規範，未經主管機關許可，即擅自輸入扣案如
    附表所示之禁藥，影響政府對藥品藥物之管理，所為實屬不
    該，且其犯後始終否認犯行，難認其態度良好，又被告前有
    私運管制物品進口逾公告數額之前科紀錄，猶不知悔改，再
    度為本案輸入禁藥犯行，所為實應予非難，復參酌被告輸入
    禁藥之數量、及甫輸入之即遭查獲而未流及市面等犯罪情節
    ，兼衡其於本院審理時自陳專科畢業之教育程度，先前從事
    菲律賓食品之業務等一切情狀，量處有期徒刑4月，並敘明
    ：扣案如附表所示之物，均為被告供本案輸入禁藥犯罪所用
    之物，且係由被告透過全宏昕公司輸入，應具有實質上之管
    領力，又卷內無證據可認行政機關已為沒入銷燬之處分，是
    就扣案如附表所示之物，均仍應依修正後即現行刑法第38條
    第2 項前段之規定宣告沒收。經核其認事用法均無違誤，量
    刑亦屬允當，應予維持。　　
　㈢刑法第59條規定之酌量減輕其刑，必須犯罪另有特殊之原因
    與環境，在客觀上足以引起一般同情，認為即使予以宣告法
    定最低度刑，猶嫌過重者，始有其適用。上訴意旨稱被告之
    違反藥事法案件，顯屬輕微，犯罪情狀有情輕法重之顯可憫
    恕情形，如科以最低度刑，仍嫌過重云云。經查，被告於本
    案所犯為修正前藥事法第82條第1項輸入禁藥罪，最低刑度
    為有期徒刑2月，刑度非重，而被告所為影響我國對藥物之
    管理，尚無情輕法重之情形，且被告始終否認犯行，先前已
    有相類之違反懲治走私條例之前科，足認本案並無犯罪情狀
    顯可憫恕之處，自無刑法第59條酌減其刑適用之餘地。　
　㈣行刑權時效完成，亦稱「刑罰執行權消滅」，其僅生消滅執
    行權之效力而已，原刑事處罰之確定判決，依然存在。其既
    非前未曾受刑罰之宣告，亦與刑之執行完畢有異，非符合刑
    法第74條第2款之要件（本院暨所屬法院93年法律座談會、
    司法院（82）廳刑一字第05283號參照）。被告前因違反懲
    治走私條例案件，經臺灣基隆地方法院85年度訴字第512號
    刑事判決判處有期徒刑1年2月，上訴後經本院96年度重上更
    (六)字第238號刑事判決撤銷原判決，處有期徒刑1年2月，
    減為有期徒刑7月，上訴後經97年度台上字第3996號刑事判
    決駁回上訴確定，惟並未執行，現行刑權時效完成，有本院
    被告前案紀錄表、公務電話紀錄可參（本院卷第37至39、67
    頁），被告既係因行刑權時效完成而未執行，自不合於緩刑
    之要件，被告上訴主張予以緩刑，自無理由。
　㈤被告及其辯護人仍執前詞，否認犯行，提起上訴，惟均業據
    本院逐一論駁說明如前，被告上訴為無理由，應予駁回。
據上論斷，應依刑事訴訟法第368條，判決如主文。
本案經檢察官黃子宜提起公訴，檢察官劉俊杰到庭執行職務。　
中　　華　　民　　國　　111 　年　　3 　　月　　10　　日
                  刑事第十六庭  審判長法　官 劉嶽承
                                      法　官 廖紋妤
                                      法　官 王耀興
以上正本證明與原本無異。
如不服本判決，應於收受送達後20日內向本院提出上訴書狀，其
未敘述上訴之理由者並得於提起上訴後20日內向本院補提理由書
（均須按他造當事人之人數附繕本）「切勿逕送上級法院」。
                                      書記官 蘇佳賢
中　　華　　民　　國　　111 　年　　3 　　月　　10　　日
附錄：本案論罪科刑法條全文
修正前藥事法第82條
製造或輸入偽藥或禁藥者，處十年以下有期徒刑，得併科新臺幣
一千萬元以下罰金。
犯前項之罪，因而致人於死者，處無期徒刑或十年以上有期徒刑
，致重傷者，處七年以上有期徒刑。
因過失犯第一項之罪者，處三年以下有期徒刑、拘役或科新臺幣
五十萬元以下罰金。
第一項之未遂犯罰之。　　　
附表：
編號 藥品名稱 數量 1 d-Alpha Tocopherol（Vitamin E） 36瓶 2 dl-Alpha Tocopheryl Acetate （Vitamin E ） 12瓶 3 Clindamycin HCL DALACIN （抗生素） 1 盒 4 Paracetamol Biogesic（止痛藥） 1 盒